臺灣嘉義地方法院民事判決　九十一年度訴字第七五九號
　　原　　　告　元寧貿易有限公司
　　法定代理人　丁○○
　　被　　　告　甲○○
　　被　　　告　乙○○
　　被　　　告　丙○○
　　被　　　告　戊○○
右當事人間回復原狀事件，本院判決如左：
    主    文
原告之訴及假執行之聲請均駁回。
訴訟費用由原告負擔。
    事    實
甲、原告方面：
一、聲明：（一）被告等連帶給付原告新台幣肆佰伍拾萬元，及自民國九十一年六月
    一日起至清償日止，按週年利率百分之五計算之利息。（二）願供擔保請准宣告
    假執行。
二、陳述：
（一）被告甲○○係松鑫貿易有限公司（下稱松鑫公司）及穩寶興實業有限公司（下
      稱穩寶興公司）之負責人，與乙○○、丙○○參與戊○○為負責人之威亞實業
      有限公司（下稱威亞公司），共同經營貿易等業。被告等推派甲○○為代表人
      ，自稱以甲○○為負責人之松鑫公司名義與日商北川和夫訂有「kespie圖樣商
      標」嬰兒用品類產品，在台授權使用合約，於八十九年六月一日將該商標使用
      權再授權予訴外人民欣有限公司（下稱民欣公司）使用，以不宜同時將商標權
      授權二家為由，約定先由松鑫公司與民欣公司訂立授權契約，民欣公司與元寧
      公司（即原告，下稱原告公司）訂約。
（二）上開授權契約使用期限定為自西元二○○○年至二○○四年共四年，授權使用
      之權利金以生產數量售價百分之六計算，預估為每年新台幣（下同）九百萬元
      ，於每年之七月一日、十一月一日、翌年二月一日分三次各給付三百萬元（由
      民欣公司與原告公司各付一半即四百五十萬元）。原告公司應付初年度之權利
      金四百五十萬元，已於八十九年七月四日、同年十一月一日、九十年二月一日
      如期依被告指示，以匯款款入穩寶興公司帳戶內。惟被告於收受四百五十萬元
      後，未依商標權利授權使用同意書及防偽標籤。履經催告，被告最後於九十一
      年五月二十三日答應，願由被告四名共同分擔匯給原告之新台幣一百零五萬元
      ，再折合美金三萬元，由原告匯給日本商標權人，以取得商標再授權同意書。
      惟只由威亞實業公司於九十一年五月三十一日匯來新台幣二十五萬元，餘迄今
      均未返還。
（三）被告等將商標再授權原告使用之行為，依商標法第二十六條規定：商標之授權
      使用及再授權使用，均須經商標權利人同意，並經主管機關登記始生效力。又
      所謂使用權利金係商標權利人應得，並非再授權人所得。被告未經商標權利人
      同意先與原告等（包括民欣公司）為再授權之契約，並先代收所謂權利金，而
      未得商標權人同意，此再授權使用之合約，乃自始無意履行之詐欺性契約。
（四）被告雖以松鑫公司義與原告等訂約，惟將所收取之權利金即囑付匯入穩寶公司
      。此四百五十萬元權利金以由被告四名同意共同分擔，故被告等對原告所為商
      標再授權使用之契約行為及收取權利金，顯係被告個人之行為，而非松鑫公司
      之行為，故以被告四人為被告。
（五）依照松鑫公司與民欣公司契約內容第十五項，合意以臺灣嘉義地方法院為管轄
      法院，此契約與民欣公司與原告公司所訂的契約，係相結合為一個契約，故原
      告公司得依照松鑫公司與民欣公司間契約約定，以臺灣嘉義地方法院為管轄法
      院。又松鑫公司實際負責人係被告甲○○，其餘三名被告對本件債務應負連帶
      責任，故對被告四人均應以臺灣嘉義地方法院為管轄法院。
三、證據：提出原告營利事業登記證、公司執照、松鑫公司與民欣公司合約書（含嬰
    兒商品明細表）、民欣公司與原告公司合約書、付款明細及匯款回條、存摺內頁
    、支票六紙（面額均五十萬元）、催告函四份、被告甲○○傳真回函二份及存摺
    內頁、收支帳三份、松鑫公司及民欣公司設立變更登記事項卡、刑事告訴狀等為
    證。
乙、被告甲○○方面：
    未於言詞辯論期日到場，亦未提出準備書狀作何聲明或陳述。
丙、被告乙○○方面：
    被告乙○○否認係本件契約當事人，僅是人頭股東。
丁、被告丙○○、戊○○方面：
    未於言詞辯論期日到場，惟提出書狀辯稱：與原告有訂約者係訴外人民欣公司，
    與被告無涉，而被告丙○○、戊○○住所均在台北市，依民事訴訟法第一條規定
    ，應向被告丙○○、戊○○住所地提起訴訟。況本件訂約形式上為訴外人民欣公
    司與原告所簽訂，實質上屬被告四人之個人行為云云，亦僅是由被告四人取代民
    欣公司之地位，原該契約所約定之由台北地方法院合意管轄條款仍有效，則本件
    原告依約應向台北地方法院提出訴訟。
    理      由
一、查管轄權之有無，應依原告主張之事實，按諸法律關係於管轄之規定而為認定，
    與其請求是否成立無涉（參看本院六十五年台抗字第一六二號判例）；又共同訴
    訟之被告數人，其普通審判籍不在一法院管轄區域內者，原告向何人普通審判籍
    所在地之法院起訴，有自由選擇之權（最高法院十八年上字第二二三一號判例可
    按）。原告主張依照松鑫公司與民欣公司契約內容第十五項，合意以臺灣嘉義地
    方法院為管轄法院，另民欣公司與原告公司所訂的契約，與前開契約係相結合為
    一個契約，故原告公司得依照松鑫公司與民欣公司間契約約定，以臺灣嘉義地方
    法院為管轄法院。又松鑫公司實際負責人係被告甲○○，與其餘三名被告對本件
    債務應負連帶責任。揆諸前揭判例，原告就前開主張之事實，自得依合意管轄之
    規定，對被告甲○○主張有合意管轄適用，及得就其餘共同被告主張以臺灣嘉義
    地方法院為管轄法院。原告丙○○、戊○○辯以應以松鑫公司與原告公司契約中
    所合意之台北地方法院管轄云云，尚有未合，併予敘明。
二、被告甲○○、丙○○、戊○○均經合法通知，未於言詞辯論期日到場，核無民事
    訴訟法第三百八十六條所列各款情形，爰依原告聲請，由其一造辯論而為判決。
    另被告甲○○雖提出嘉義榮民醫院診斷證明書一份，陳明目前因入院藥物治療住
    院，惟既能親筆書寫請假狀，足見其意識清醒且有正常陳述能力，尚非不能委任
    他人代理進行訴訟，而未為委任，尚難認有不到場之正當理由，附此說明。
三、原告主張被告甲○○係松鑫松鑫公司及穩寶興公司之負責人，被告戊○○為威亞
    公司負責人、被告乙○○、丙○○均為威亞公司股東，被告等四人推派被告甲○○，以松鑫公司即將與日商北川和夫訂有「kespie圖樣商標」嬰兒用品類產品在
    台授權使用合約為由，先由松鑫公司與民欣公司訂立授權契約，再由民欣公司與
    原告公司訂立授權契約。授權契約之權利金預估為每年九百萬元，由民欣公司與
    原告公司各付一半即四百五十萬元，原告公司於八十九年七月四日、同年十一月
    一日、九十年二月一日如期，依被告指示，以匯款款入穩寶興公司帳戶內，惟被
    告於收受四百五十萬元後，未依商標權利授權使用同意書及防偽標籤。履經催告
    ，被告最後於九十一年五月二十三日答應，願由被告四名共同分擔匯給原告之新
    台幣一百零五萬元，再折合美金三萬元，由原告匯給日本商標權人，以得商標再
    授權同意書。惟只由威亞實業公司於九十一年五月三十一日匯來新台幣二十五萬
    元，餘迄今均未返還。爰依民法第二百五十五條、第二百五十九條規定，請求解
    除契約後回復已給付之四百五十萬元。被告乙○○否認係本件契約當事人，僅是
    亞公司人頭股東。被告丙○○、戊○○以書狀陳述辯稱：與原告有訂約者係訴外
    人民欣公司，與被告無涉等語置辯。
四、原告主張被告甲○○係松鑫松鑫公司及穩寶興公司之負責人，被告戊○○為威亞
    公司負責人、被告乙○○、丙○○均為威亞公司股東，松鑫公司以已日商北川和
    夫訂有「kespie圖樣商標」嬰兒用品類產品在台授權使用合約為由，先由松鑫公
    司與民欣公司訂立授權契約，再由民欣公司與原告公司訂立授權契約等情，授權
    契約之權利金由原告公司於八十九年七月四日、同年十一月一日、九十年二月一
    日如期，以匯款（匯款金額一百五十萬元）及開立支票六紙（面額均為五十萬元
    ）款入穩寶興公司帳戶內後，原告公司未取得依商標權利授權使用同意書及防偽
    標籤等情，業據原告提出原告公司營利事業登記證、經濟部公司執照、松鑫公司
    與民欣公司經銷合約書（本院卷第十至十二頁）、民欣公司與原告公司經銷合約
    書（本院卷第十七至十九頁）、匯款回條聯、支票六紙、催告函四份為證，復為
    被告乙○○到場所不爭執，而被告甲○○、丙○○、戊○○經合法通知，未到場
    爭執，自堪信為真實。
五、原告另主張被告四人雖以松鑫公司名義，經由民欣公司與原告等訂約，惟二份契
    約係結合為一份契約、原告四人將所收取之權利金即囑付匯入穩寶公司。此四百
    五十萬元權利金以由被告四名同意共同分擔，故被告四人對原告所為商標再授權
    使用之契約行為及收取權利金，顯係被告四人個人之行為，而非松鑫公司之行為
    ，故應以被告四人為解除契約之對象一情，為被告乙○○、丙○○、戊○○所否
    認，並以前開各詞置辯。是本件兩造爭執之重點即為：被告四人是否為原告主張
    經銷契約之出賣人？
（一）原告主張二份契約係結合為一份契約一情，據其提出松鑫公司與民欣公司經銷
      合約書、民欣公司與原告公司經銷合約書各一份為證，此二份契約形式上真正
      為兩造所不爭執，惟查該松鑫公司、民欣公司間契約書業已記載：「立契約人
      甲方：松鑫貿易有限公司」、「立契約人乙方：民欣有限公司」，形式上觀之
      ，顯非以原告公司為契約當事人甚明。又查民欣公司、原告公司間經銷合約書
      上記載：「立契約人甲方：民欣有限公司」、「立契約人乙方：元寧貿易有限
      公司」，形式上觀之，原告公司係以民欣公司為契約當事人，並非原告四人甚
      明。又經本院審酌上開二份合約結果，二份合約係個別獨立，並未於民欣與原
      告公司所訂經銷合約書中，兼以松鑫公司為契約當事人之情事，原告又未提出
      其它足以證明二份契約實質上係一份契約之證據，則原告主張被告四人雖以松
      鑫公司名義，經由民欣公司與原告等訂約，二份契約係結合為一份契約云云，
      自非可採。
（二）又原告主張被告四人實質上有與原告公司訂立經銷合約一情，業據其提出被告
      甲○○於九十一年五月二十三日之傳真函一份為證，惟查該函記載：「元寧公
      司楊大哥、楊大嫂..... 解決方案初步由松鑫公司籌現金三十萬元、另開立支
      票七十五萬元，合計一百零五萬元，麻煩由您匯三萬元美金給日本淺川先生，
      換取銷售證明與貼紙換新....  所開立之七萬五千元支票由四人均分（威亞、
      乙○○、與本人）共同分擔... 甲○○敬上」，僅由被告甲○○提出由威亞公
      司、被告乙○○共同負擔原告如代匯三萬美金後之清償責任，此係另一以契約
      之提議，即使已有清償約定，亦係原經銷合約以外之另一約定由第三人代償之
      契約法律關係，要與原告前所主張之經銷合約無涉，自難遽以認定被告四人與
      原告間有訂立經銷合約情事，自非經銷合約之當事人，原告主張，尚非可信。
（三）又即使前開二份經銷合約書之標的（商標權），松鑫公司未取得商標權授權，
      而逕於契約中記載已取得並做為契約之標的，固有給付不能或給付遲延情事，
      惟此係松鑫公司與民欣公司契約債務不履行之問題，與非契約當事人之原告四
      人個人無涉，縱或被告四人有明知未獲商標授權而詐欺取財，亦係得撤銷意思
      表示，使契約無效，或屬刑事責任詐欺罪之問題，信難遽認二造間有契約關係
      存在，原告前揭主張，自非可採。
六、從而，原告依據民法第二百五十五條、第二百五十九條規定，主張解除與被告四
    人間之契約關係，請求回復原狀而返還已給付權利金之主張，既未證明原告四人
    與被告有何契約關係存在，其據以提起本訴，於法尚有未合，應予駁回。
七、原告本案之請求既經駁回，則其假執行之聲請亦失所附麗，爰併予駁回。
八、本件事證已臻明確，兩造其餘主張及所提證據，與本院上開論斷無涉或無違，爰
    不予一一贅述，附此敘明。
九、據上論結，原告之訴為無理由，依民事訴訟法第三百八十五條第一項前段、第七
    十八條判決如主文。
中　　　華　　　民　　　國　　九十一　　年　　　十　　　月　　　十五　　日
~B臺灣嘉義地方法院民事第一庭
~B　　法　官　蔡廷宜
右為正本係照原本作成
如對本判決上訴須於判決送達後廿日內向本院提出上訴狀
中      華      民      國    九十一    年      十      月      十五    日
~B　　書記官　賴琪玲
